臺北高等行政法院判決　　　　　　　　　　　　　　　九十三年度簡字第九五四號
　　原　　　告　李信用
　　被　　　告　財政部臺北市國稅局
　　代　表　人　張盛和（局長）
　　訴訟代理人　甲○○
右當事人間因綜合所得稅事件，原告不服中華民國九十二年四月七日台財訴字第０九
一００七三五四三號訴願決定，提起行政訴訟。本院判決如左：
　　主  　　文
原告之訴駁回。
訴訟費用由原告負擔。
　　事      實
一、事實概要：原告係納稅義務人鍾惠蓮之配偶，鍾惠蓮八十三年度綜合所得稅結算
    申報，列報原告取自捷和建設股份有限公司（以下簡稱捷和公司）給付之執行業
    務所得三六八、０００元，被告依財政部臺灣省北區國稅局所屬新店稽徵所通報
    資料，查得原告當年度自捷和公司及大友為營造有限公司（以下簡稱大友為公司
    ）各取得一二、九六六、九一七元、八０二、一二五元，乃併課鍾惠蓮之綜合所
    得總額為一五、三一八、０四二元，補徵稅額五、一七０、０九六元，並按所漏
    稅額五、一二九、二六五元處以０．五倍罰鍰計二、五六四、六００元（計至百
    元止）。原告不服，申經復查結果，獲准追認扣繳稅款一、四０三、六四二元及
    核減執行業務所得二、五九三、三八三元，變更綜合所得總額為一二、七二四、
    六五九元，淨額為一二、０一九、六五九元，扣繳稅額為一、五三一、０九三元
    ；核減罰鍰一、二二０、五００元，變更應處罰鍰為一、三四四、一００元。原
    告猶不服，提起訴願，遭決定駁回，再向法院提起行政訴訟，亦經裁定駁回原告
    之訴確定在案。被告遂依稅捐稽徵法第三十八條第三項規定，重行發單補徵原告
    尚未繳納之稅款一、三六四、五五一元（原告於復查決定後提起訴願時已繳納一
    、三六四、五五０元），並加計行政救濟利息四三七、三三九元。原告就行政救
    濟加計利息部分不服，申經復查結果，未獲准變更，提起訴願，亦遭決定駁回，
    遂向本院提起行政訴訟。
二、兩造聲明：
　(一)原告聲明：
    1.訴願決定及原處分關於行政救濟加計利息一九六、三八六元部分均請求撤銷。
    2.訴訟費用由被告負擔。
　(二)被告聲明：
    1.駁回原告之訴。
    2.訴訟費用由原告負擔。
三、兩造主張：
　(一)原告起訴意旨略謂：
　　查原告配偶八十三年度綜合所得稅結算申報，因被告疏失未將總所得已扣繳之一
    、五三一、０九三元扣除，致所得稅額五、一二九、二六五元暴增至二、四００
    、一六五元，經復查決定更正為二、七二九、一００元，原告並已繳納，此有系
    爭年度綜合所得稅核定稅額繳款書附卷可證。然被告依綜合所得稅核定額繳款書
    上第三項說明「納稅義務人對稽徵機關核定之稅額如有不服應於收到繳款書後，
    在繳納期間屆滿翌日起算三十日內向本稽徵機關申請復查。（僅適用於未曾復查
    者）」等語，主張提起復查應先繳納稅款，否則會衍生行政救濟利息，惟原告申
    請復查既係被告錯誤之核定所致，被告同意核減即表示承認其核定錯誤；原告於
    繳納期限截止前係申請更正、繳納期限後才申請復查，被告錯誤核定尚在原告申
    請更正一年後才更正為正確稅額，是此期間之系爭利息係被告疏失不應由原告負
    擔。又原告於復查決定後，更正稅額核定繳款期限即八十八年十一月十五日前繳
    納稅款，並未遲延繳納，是被告對於原告尚未繳納之稅款加計復查期間之行政救
    濟利息一九六、三八六元部分，顯有違誤。
  (二)被告答辯意旨略謂：
    1.按「經依復查、訴願或行政訴訟程序終結決定或判決，應補繳稅款者，稅捐稽
      徵機關應於復查決定，或接到訴願決定書，或行政法院判決書正本後十日內，
      填發補繳稅款繳納通知書，通知納稅義務人繳納；並自該項補繳稅款原應繳納
      期間屆滿之次日起，至填發補繳稅款繳納通知書之日止，按補繳稅額，依原應
      繳納稅款期間屆滿之日郵政儲金匯業局之一年期定期存款利率，按日加計利息
      ，一併徵收。」、「納稅義務人未繳納稅款而申請復查，稅捐稽徵機關於復查
      決定通知納稅義務人時，應就復查決定之應納稅額，依本法第三十八條第三項
      後段規定加計利息填發繳款書，一併通知納稅義務人繳納。」，分別為稅捐稽
      徵法第三十八條第三項及同法施行細則第十二條所明定。
    2.原告因其配偶八十三年度綜合所得稅行政救濟案，經最高行政法院九十一年四
      月二十六日九十一年度裁字第三五０號裁定駁回確定在案，被告遂依系爭應補
      稅額二、七二九、一０一元，減除原告於復查決定後提起訴願時已繳納半數後
      之稅款一、三六四、五五一元，自原繳納期間屆滿之次日八十七年七月三十一
      日起，至九十一年五月十六日填發補繳稅額繳款書日止，按原應繳納稅款期間
      屆滿之日郵政儲金匯業局之一年期定期存款利率百分之六．五五計算之行政救
      濟利息，及原於復查決定後就全部應納稅額計算之行政救濟利息一九六、三八
      六元之半數，合計行政救濟利息四三七、三三九元（計算式：1,364,551×
      1385/365×6.55%＋196386/2 =437,339），一併發單補徵。
    3.經查納稅義務人對於核定應納稅額之稅捐，本即應於原訂期限內完納，不因申
      請行政救濟程序而異。原告既未於原繳納期限屆滿前繳足稅款，又經復查決定
      確定仍有應補稅額，自應依稅捐稽徵法第三十八條第三項規定就應補稅額加計
      行政救濟利息。況依同法條第二項之規定，倘納稅義務人依原繳納期限繳納稅
      款並經行政救濟程序終結之決定或判決，應退還稅款，則因行政救濟滋生之利
      息即由稅捐稽徵機關承受，故依法加計利息徵收之規定已兼具公平性、合理性
      。另行為時稅捐稽徵法第三十九條第一項規定申請復查者暫緩移送法院強制執
      行，原告既因申請復查享有暫免繳納稅款之利益，基於公允原則自應於行政救
      濟程序中加計利息。又系爭利息乃因暫緩繳納稅款所生，並無因行政救濟程序
      之延滯致原告較復查前不利益之情形，是原告訴稱復查期間不用計算利息，顯
      係誤解。
　　理      由
一、按「：：稅捐稽徵機關對有關復查之申請，應於接到申請書後二個月內復查決定
    ，並作成決定書，通知納稅義務人。：：前項期間屆滿後，稅捐稽徵機關仍未作
    成決定者，納稅義務人得逕行提起訴願。」、「經依復查、訴願或行政訴訟程序
    終結決定或判決，應補繳稅款者，稅捐稽徵機關應於復查決定，或接到訴願決定
    書，或行政法院判決書正本後十日內，填發補繳稅款繳款繳納通知書，通知納稅
    義務人繳納；並自該項補繳稅款原應繳納期間屆滿之次日起，至填發補繳稅款繳
    納通知書之次日止，按補繳稅額，依原應繳納稅款期間屆滿之日郵政儲金匯業局
    之一年期定期存款利率，按日加計利息一併徵收。」，稅捐稽徵法第三十五條第
    四項、第五項及第三十八條第三項分別定有明文。又按「納稅義務人未繳納稅款
    而申請復查，稅捐稽徵機關於復查決定通知納稅義務人時，應就復查決定之應納
    稅額，依本法第三十八條第三項後段規定加計利息填發繳款書，一併通知納稅義
    務人繳納。」，復為稅捐稽徵法施行細則第十二條所規定。
二、本件原告係納稅義務人鍾惠蓮之配偶，鍾惠蓮八十三年度綜合所得稅結算申報，
    經被告依通報資料核定原告自捷和公司及大友為公司各取得一二、九六六、九一
    七元、八０二、一二五元，乃歸課鍾惠蓮之綜合所得總額，並核定補徵稅額及罰
    鍰。原告不服，申經復查結果，獲准追認扣繳稅款一、四０三、六四二元及核減
    執行業務所得二、五九三、三八三元，變更綜合所得總額為一二、七二四、六五
    九元，淨額為一二、０一九、六五九元，扣繳稅額為一、五三一、０九三元；核
    減罰鍰一、二二０、五００元，變更應處罰鍰為一、三四四、一００元。原告猶
    不服，提起訴願，遭決定駁回，再向法院提起行政訴訟，亦經裁定駁回原告之訴
    確定在案。嗣被告依稅捐稽徵法施行細則第十二條規定，就復查決定應納稅額依
    稅捐稽徵法第三十八條規定，依原應繳納稅款期間屆滿之日郵政儲金匯業局之一
    年期定期存款利率，按日加計復查期間利息一九六、三八六元，連同其他行政救
    濟利息共計四三七、三三九元，於重行發單補徵原告尚未繳納之稅款一、三六四
    、五五一元時併請原告繳納，原告對行政救濟加計利息部分不服等情，有原告八
    十三年度綜合所得稅結算申報書及核定通知書、復查決定、訴願決定書暨最高行
    政法院九十一年度裁字第三五０號裁定正本等影本附於原處分卷可稽，並為原告
    所不爭，自堪認為真正。茲原告雖主張被告未如期在二個月內作成復查決定，自
    不應加計行政救濟利息等語。惟查稅捐稽徵法第三十八條第二、三項規定，係就
    漏補徵納雙方因行政救濟程序而延緩徵收或退還本稅所生之損失所為之規定，本
    件原告未繳納稅款而依稅捐稽徵法第三十五條規定申請復查，原核定復依同法第
    三十九條第一項規定暫緩移送法院強制執行其應納稅捐，是原告因申請復查而得
    享有暫免繳納稅款之利益，應可確定，然原告因申請復查亦享有延緩繳納稅款之
    期間利益（利息收益），自應負擔緩繳稅款期間之利息。故基於公允原則，稅捐
    稽徵法第三十八條乃規定凡經復查決定行政救濟確定後，其應退或應補之稅款均
    應加計利息，並不因復查決定期間而生影響，從而被告予以加計本件利息，即非
    無據。且稅捐稽徵法第三十五條所定作成復查決定期間係訓示規定，乃係促請公
    務員於一定期間內完成公務之訓示規定，苟稅捐稽徵機關未於期限內作成決定，
    亦僅生納稅義務人得逕行提起訴願之效果，並不因此而生不得加計利息之失權效
    果，原告所稱殊有誤解。又依稅捐稽徵法第三十八條第三項規定所為之加計利息
    並非行政罰，自無大法官會議釋字第二七五號解釋適用之餘地，併此敘明。從而
    本件被告所為加計利息之處分，揆諸首揭法條規定，並無違誤，訴願決定予以維
    持，亦無不合，原告之訴難認有理由，自應予以駁回。另本件依卷內資料，事證
    已臻明確，爰不經言詞辯論為之，併此陳明。
據上論結，本件原告之訴為無理由，爰依行政訴訟法第二百三十六條、第一百九十五
條第一項後段、第九十八條第三項前段，判決如主文。
中　　華　　民　　國　　九十三　　　年　　　十二　　　月　　　二十九　　日
                       臺 北 高 等 行 政 法 院  第 三 庭
                                                法    官  林育如
右為正本係照原本作成。
本件以訴訟事件所涉及之法律見解具有原則性者為限，始得於本判決送達後二十日內
向本院提出上訴狀並表明上訴理由，如已於本判決宣示後送達前提起上訴者，應於判
決送達後二十日內補具上訴理由（均按他造人數附繕本），且經最高行政法院許可後
方得上訴。
中　　華　　民　　國　　九十三　　　年　　　十二　　　月　　　二十九　　日
              　　　　　　　　　　　　　　　　　書 記 官　林惠堉
